臺灣新竹地方法院刑事判決　　　　　　　　　　　　　九十三年度訴字第一三號
　　公　訴　人　臺灣新竹地方法院檢察署檢察官
　　被　　　告　丙○○
　　指定辯護人　本院公設辯護人甲○○
右列被告因偽造有價證券等案件，經檢察官提起公訴（九十三年度偵字第七三五號）
，本院判決如左：
    主  文
丙○○連續意圖供行使之用而偽造有價證券，處有期徒刑參年陸月。
附表一所示偽造之本票壹紙，附表二所示支票背面上偽造之「陳坤」署押壹枚，均沒
收。
    事  實
一、丙○○前曾於民國八十九年間，因詐欺罪經臺灣高等法院於九十二年五月二十三
    日判處有期徒刑三月確定，嗣於九十二年九月三日易科罰金執行完畢（尚未構成
    累犯）。猶不知悔改，明知自己既無工作，且無資產，並無償債能力，而因賭博
    積欠不少金錢，竟利用朋友間知悉其與訴外人陳坤關係密切，而訴外人陳坤資力
    較佳（為國碩科技股份有限公司股東）之機會，基於意圖供行使之用及為自己不
    法所有之概括犯意，先於九十一年十二月二十日某時，在其位於新竹市○區○○
    里○鄰○○街五０巷八號之住處，利用平日觀察訴外人陳坤簽名之方式，意圖供
    行使之用而以模仿訴外人陳坤之筆跡，並於金額、簽名及住址處捺上指印之方式
    ，偽造「陳坤」名義之簽名，簽發面額新臺幣（下同）五十萬元、到期日為九十
    二年三月十九日，票號不詳之本票一紙，並於當日在新竹市新竹國際商業銀行民
    富分行內，持該紙本票向告訴人乙○○偽稱係陳坤所簽發，並交付該紙本票作為
    借款擔保而行使之，同時亦交付陳坤之身分證正反面影本一紙，以供取信於告訴
    人乙○○，而告訴人乙○○因丙○○與訴外人陳坤之關係密切，且曾介紹其女婿
    至國碩科技股份有限公司工作，致誤以為該紙本票確係陳坤所簽發，足供擔保，
    而陷於錯誤，乃自其前開銀行帳戶內提款扣除三個月利息後之四十五萬五千元現
    金予丙○○，嗣因九十三年三月十九日前開本票到期時，丙○○實無能力清償前
    開款項，為再取信於告訴人乙○○，又於九十二年三月十九日某時，在同前開處
    所，以同前揭方法，意圖供行使之用，再度偽造「陳坤」名義，簽發到期日為九
    十二年六月十九日、票號六四二八五四號，金額亦為五十萬元之本票一紙，亦稱
    係陳坤所簽發，以換取原先所簽發之本票，並交付予乙○○作為借款之擔保，而
    因丙○○仍迷戀於賭博，需款恐急，又於九十二年五月十五日某時，在其前揭住
    處內，於其前向不詳年籍資料姓名為「顏淑珍」者所借得之票號ＱＩ00000
    00號、面額二十五萬元、台北國際商業銀行為付款人之支票背書欄內，再模仿
    訴外人陳坤之筆跡，偽造「陳坤」署名背書於前開支票上，以行使偽造私文書之
    方法取信於乙○○，並向乙○○表示須再借款二十五萬元，且為取信乙○○而偽
    稱前開支票係訴外人陳坤所收之客票，因該支票上有訴外人陳坤之背書，致告訴
    人乙○○又陷於錯誤，收取前開支票，並於同日在新竹市○○路之新竹國際商業
    銀行內之提款機，領取其帳戶內之扣除三個月利息後金額為十八萬七千五百元之
    現金出借予丙○○。嗣因前開支票經提示不獲付款及陳坤否認曾簽發本票及於前
    開支票背書之事，始為乙○○查覺上情而提出告訴。
二、案經乙○○告訴暨新竹市警察局第一分局報請臺灣新竹地方法院檢察署檢察官偵
    查起訴。
    理  由
壹、認定犯罪事實所憑之證據及理由：
一、被告丙○○並無資產，無償債能力，為取信告訴人乙○○，而意圖供行使之用，
    二次偽造本票之有價證券及於支票上偽造「陳坤」簽名之背書，持以向告訴人乙
    ○○借款及換票等事實，業據其於警詢、偵查及本院準備程序及審理時，均坦承
    在卷。
二、被告丙○○偽造有價證券及行使偽造私文書之犯行，並有經扣案，被告坦承模仿
    「陳坤」筆跡簽發之發票人為「陳坤」，面額五十萬元、到期日九十二年六月十
    九日、票號六四二八五四號之本票一張（附表一）及支票背面有「陳坤」簽名背
    書、票號ＱＩ0000000號、面額二十五萬元、台北國際商業銀行為付款人
    之支票一紙（附表二）附卷可查。
三、證人陳坤於警詢之供述及於偵查中具結證稱：前揭本票並非其所簽發，亦未於支
    票上背書，且並未同意被告以其名義簽發本票及背書等語。
四、證人乙○○於警詢、偵查中之指述，及於本院經交互詰問時亦結稱：因知悉被告
    與訴外人陳坤關係密切，且陳坤為國碩科技股份有限公司之股東，認其有資力，
    被告所交付之本票及支票上均有「陳坤」之簽名，並告知本票係「陳坤」所簽發
    ，支票係陳坤交付之客票並經背書，方答應分別借五十萬元及二十五萬元給被告
    ，第一次借款時約定借款時間為三個月，故預扣三個月利息，三個月到期時，被
    告要求延期清償，方再換扣案之該紙本票，第二次借款時，雖第一次所借款項尚
    未清償，然因票期未到，故再借予二十五萬元，若未有陳坤之本票及背書，因所
    借金額大，故不可能借前開款項給被告等語。
五、並有告訴人乙○○提出之新竹國際商業銀行之存款帳內，於九十一年十二月二十
    日及九十二年五月十五日與交付被告前開款項之金額、日期相符之提領紀錄在卷
    可參。
六、故被告丙○○明知告訴人乙○○係因其提出訴外人陳坤簽發及經其背書之本票及
    支票方願借款，而被告亦顯無資力清償所積欠之款項，其交付偽造之本票及支票
    之目的均在取信於告訴人，告訴人亦因而陷於錯誤致交付財物，綜上所述，被告
    前開所為，犯罪事證明確，犯行洵堪認定，應予依法論罪科刑。
貳、被告辯解及不採之理由：
一、被告矢口否認有詐欺之犯行，辯稱告訴人知悉其無資力，伊僅係失約未能付款，
    並無詐欺之行為云云。
二、不採之理由：
（一）被告並無資力清償前開欠款，且借款之初即係為博取告訴人乙○○之信賴，故
      而偽造本票持以借款，並偽造陳坤之簽名背書以取信於告訴人等情，亦據被告
      於本院審理時坦承在卷。
（二）且證人乙○○亦結稱因所借款項較多，係因被告持陳坤簽發之本票及告以係陳
      坤交易往來之客票，並背書後，方才相信被告所言，而出借前開款項，而被告
      於借款之初並曾交付陳坤身分證正反面影本一紙以為取信，有卷附之陳坤身分
      證影本在卷可參，若非為取信告訴人乙○○前開本票及支票均係經由陳坤所交
      付，被告於借款之時何需另行交付陳坤之身分證影本？顯然被告係以本票及支
      票均為訴外人陳坤所簽發及交付之方法施用詐術，致使告訴人陷於錯誤，誤以
      為被告所交付之本票及支票確均係訴外人陳坤所簽發，而同意借款甚明。
（三）又被告所偽造之本票，均係在借款之前即已備妥，並當場交付，亦據其於審理
      時坦承在卷，即係在借款之初，被告即預定以此方式取得款項，並非係於借款
      後未能清償方偽造有價證券，故被告於偽造有價證券及偽造私文書前，即已有
      施用詐術之意，被告前開詐欺犯行甚為明確，其所辯不堪採信。
參、論罪科刑之理由
一、論罪法條：
（一）核被告丙○○所為，係犯刑法第二百零一條第一項之偽造有價證券罪、第三百
      三十九條第一項之詐欺罪及同法第二百十六條、第二百十條之行使偽造文書罪
      。被告於偽造有價證券後，復持以行使，其行使偽造有價證券之低度行為，為
      偽造有價證券之高度行為吸收，被告分別偽造「陳坤」簽名及指印之行為，亦
      均分別為偽造有價證券之部分行為，而被告偽造背書後進而行使，其偽造私文
      書之低度行為為行使之高度行為吸收，又被告偽造署押之行為為偽造私文書之
      階段行為，均不另論罪。
（二）連續犯：被告先後二次偽造「陳坤」之本票，所為偽造有價證券犯行，時間緊
      接，犯罪構成要件相同，顯係基於概括犯意反覆為之，應依連續犯之規定，論
      以一罪，並加重其刑。起訴書雖未就被告於第二次即九十二年三月十九日偽造
      有價證券部分予以載明，惟此部分業經檢察官於蒞庭時以言詞提出，且與前開
      已起訴部分有連續犯之裁判上一罪關係，本院自得併予審理。
（三）牽連犯：又行使偽造有價證券，以取得票面價值之對價，固不另論詐欺罪，但
      如以偽造之有價證券供作擔保，則其借款之行為，為行使有價證券以外之另一
      行為，其間有方法結果關係，應論以詐欺罪之牽連犯。本件被告偽造本票及背
      書，係為取信於告訴人，以為借款之擔保，並達到其詐取財物之目的，足認借
      款行為係行使偽造有價證券及行使偽造私文書之另一行為，自應另論以詐欺罪
      。故被告前開二次偽造有價證券罪、行使偽造私文書罪與詐欺罪間，有方法結
      果之牽連關係，依刑法第五十五條規定，應從一重之偽造有價證券罪處斷。
二、科刑之依據
（一）主刑部分─審酌被告下列情形，量處如主文所示之刑：
  １、犯罪動機係因賭博，致積欠金錢，而為圖得金錢上之不法利益，竟偽造本票及
      背書，並利用與訴外人陳坤之關係，以取信於被害人。
  ２、犯罪目的係為圖得自己不法之利益。
  ３、犯罪時並未受到任何刺激，僅為滿足個人慾望。
  ４、犯罪手段以偽造有價證券及文書之破壞金融秩序之方式取得不法利益，且迄未
      賠償被害人之損失。
  ５、犯人原本生活狀況尚可，僅因沈迷於賭博，致週轉不靈。
  ６、前亦曾因利用與訴外人陳坤關係，經依詐欺罪判刑，雖未致累犯，惟其品行尚
      非甚佳。
  ７、學歷為初中肆業，參以其年齡及社會歷練，應有相當之智識程度。
  ８、與被害人乙○○及陳坤均認識，竟以前開不法手段，致使二人分別受有財產上
      及名譽上之損害。
  ９、其犯罪行為對社會金融交易秩序造成潛在之損害甚大。
１０、犯後坦承大部分犯行，減少訴訟資源之浪費，犯後態度尚佳，應有悔悟之意，
      惟係因好賭，致一錯再錯，顯然並無何情堪憫恕之情形，與刑法第五十九條之
      情形不相當，且迄未清償前開款項，於審理程序中亦僅表示數年後之勞保退休
      費用應可清償，並未提出其他具體積極可行之償債方式等一切情況。
（二）從刑部分─沒收：
  １、附表一之本票係被告所偽造，依刑法第二百零五條之規定，不論屬何人所有，
      均應沒收，至被告所供稱之另一紙本票，業經被告取回，並於本院審理時供稱
      已撕毀，即已滅失，沒收既無實益且徒增困擾，爰不為沒收之宣告。
  ２、附表二支票背面之背書人「陳坤」署押一枚，係被告所偽造之署押，亦應依刑
      法第二百十九條之規定沒收。
據上論斷，應依刑事訴訟法第二百九十九條第一項前段，刑法第五十六條、第二百零
一條第一項、第二百十六條、第二百十條、第三百三十九條第一項、第五十五條、第
二百零五條、第二百十九條，罰金罰鍰提高標準條例第一條前段，判決如主文。
本案經檢察官丁○○到庭執行職務。
中      華      民      國      九十三      年    五    月    三十一    日
                                臺灣新竹地方法院刑事第四庭
                                    審判長法官  王紋瑩
                  法      官  馮俊郎
                                    法      官  蔡欣怡
右正本證明與原本無異。
如不服本判決，應於判決送達後十日內向本院提出上訴狀( 應附繕本 )，上訴於
臺灣高等法院。
                                    書  記  官  馮玉玲
中      華      民      國      九十三      年    五    月    三十一    日
附表一，本票
┌───┬──────┬────────┬───────┬───────┐
│發票人│票  號      │發票日          │到期日        │面額(新台幣)  │
├───┼──────┼────────┼───────┼───────┤
│陳  坤│６４２５８４│９２、３、１９  │９２、６、１９│伍拾萬元      │
└───┴──────┴────────┴───────┴───────┘
附表二，支票
┌────┬─────┬──────┬─────┬───────┬───┐
│發票人  │支票號碼  │付款人      │發票日    │金額(新台幣） │背書人│
├────┼─────┼──────┼─────┼───────┼───┤
│晟竣實業│ＱＩ８５７│臺北國際商業│９２、６、│ 貳拾伍萬元   │ 陳坤 │
│有限公司│  ９９４６│銀行林口分行│１９      │              │      │
│陳祥竣  │          │            │          │              │      │
└────┴─────┴──────┴─────┴───────┴───┘
附錄本件論罪引用法條：
刑法第二百零一條第一項：
意圖供行使之用，而偽造、變造公債票、公司股票或其他有價證券者，處三年以上十
年以下有期徒刑，得併科三千元以下罰金。
刑法第二百十條：
偽造、變造私文書，足以生損害於公眾或他人者，處五年以下有期徒刑。
刑法第二百十六條：
行使第二百十條至第二百十五條之文書者，依偽造、變造文書或登載不實事項或使登
載不實事項之規定處斷。
刑法第三百三十九條第一項：
意圖為自己或第三人不法之所有，以詐術使人將本人或第三人之物交付者，處五年以
下有期徒刑、拘役或科或併科一千元以下罰金。
